【裁判字號】    95,訴,912
【裁判日期】    970324
【裁判案由】    毒品危害防制條例
【裁判全文】
臺灣士林地方法院刑事判決               95年度訴字第912號
公  訴  人  臺灣士林地方法院檢察署檢察官
被      告  甲○○
                    （另案於臺灣雲林監獄執行中）
選任辯護人  陳振東律師
上列被告因毒品危害防制條例案件，經檢察官提起公訴（95年度
偵字第3966號），本院判決如下：
    主  文
甲○○共同販賣第二級毒品，未遂，處有期徒刑年陸月。扣案
第二級毒品甲基安非他命伍包驗餘總淨重拾點玖公克均沒收銷燬
之、盛裝前開毒品甲基安非他命所用之包裝袋伍只及NOKIA 廠牌
行動電話壹具（含門號0000000000號SIM 卡壹枚）均沒收。
被訴共同販賣第一級毒品部分無罪。
    事  實
一、甲○○與乙○○（另行審結）均明知甲基安非他命為毒品危
    害防制條例第2 條所規定之第二級毒品，依法不得販賣，渠
    等竟意圖營利，基於共同販賣第二級毒品甲基安非他命之犯
    意聯絡，由甲○○於民國94年8 月14日晚上6 時45分許，在
    新竹市○○路「逗陣網咖」內連線上網，以「要粗的～細的
    ～密」之化名登入UT-home 之北部人聊天室，主動向化名為
    「芽芽」之臺北市政府警察局大同分局延平派出所網路巡邏
    員警丁○○詢問「需要糖果ㄇ？」（糖果即安非他命之意）
    ，並留乙○○所有，交由甲○○使用之0000000000號行動電
    話號碼，做為聯絡工具，經該分局女警丙○○以0000000000
    號行動電話與甲○○聯絡，約定以新臺幣4,500 元購買第二
    級毒品甲基安非他命3 公克，並於94年8 月14日晚上10時許
    ，在臺北市大同區○○○路251 號前碰面交貨，惟當日甲○○並未赴約。嗣甲○○於94年8 月18日晚上6 時許，主動與
    員警丙○○聯絡，約定除上開金額所購買前揭數量之甲基安
    非他命外，另再購買新臺幣5000元之甲基安非他命，並於94
    年8 月18日晚上8 時15分許，在臺北市○○○路之朝代戲院
    4 樓交貨。嗣於94年8 月18日晚上8 時15分許，甲○○依約
    前來，並向丙○○稱上開毒品置放於車上，2 人遂一同下樓
    拿取，嗣在臺北市大同區○○○路14 4巷口朝代戲院前，甲○○向丙○○表示乙○○係其友人，乙○○並告知甲基安非
    他命在其黑色手提包內，丙○○見時機成熟，以暗號告知埋
    伏員警，員警丁○○等遂衝出將甲○○、乙○○等人逮捕，
    其等販賣毒品犯行因而未遂，並在乙○○攜帶之黑色手提包
    內扣得甲基安非他命5 小包（驗餘總淨重10.9公克），在甲○○褲子內查扣NOKIA 廠牌行動電話1 具（含門號
    0000000000號SIM 卡1 枚），始查悉上情。
二、案經臺北市政府警察局大同分局報告臺灣士林地方法院檢察
    署檢察官偵查起訴。
    理  由
壹、有罪部分；
一、被告甲○○與乙○○基於共同販賣第二級毒品甲基安非他命
    之犯意聯絡，由甲○○於94年8 月14日晚上6 時45分許，在
    新竹市○○路「逗陣網咖」內連線上網，以「要粗的～細的
    ～密」之化名登入UT-home 之北部人聊天室，主動向化名為
    「芽芽」之員警丁○○詢問兜售第二級毒品甲基安非他命，
    互留電話聯絡。被告甲○○即以共犯乙○○所有0000000000
    號行動電話與員警丙○○相互聯絡後，相約以新臺幣4,500
    元交易3 公克，並於當日20時許前往臺北市大同區○○○路
    251 號交貨付款。因被告甲○○未赴約，其又於94年8 月18
    日晚上6 時許，主動與員警丙○○聯絡，約定購買共計新臺
    幣9,500 元之甲基安非他命，並於94年8 月18日晚上8 時15
    分許，在臺北市朝代戲院4 樓交貨。嗣被告甲○○依約前來
    ，在臺北市大同區○○○路144 巷口朝代戲院前，為警查獲
    ，並在乙○○攜帶之黑色手提包內扣得甲基安非他命5 小包
    （驗餘總淨重10.9公克），在被告甲○○褲子內查扣NOKIA
    廠牌行動電話1 具（含門號0000000000號SIM 卡1 枚）等情
    ，此據被告迭於警詢、偵訊及本院訊問時坦承不諱（見94年
    度偵字第9093號卷第19頁至第23頁、第95頁至第99頁、本院
    卷第62頁、第113 頁），核與證人即員警丁○○、丙○○分
    別於偵查及本院審理時證述之情節相符（見95年度偵字第39
    66號卷第19頁至第20頁、本院卷第194 頁至第195 頁、第19
    8 頁），並有臺北市政府警察局大同分局搜索扣押筆錄、扣
    押物品目錄表、顯示被告確以「要粗的～細的～密」之化名
    登入UT-home 北部人聊天室兜售「糖果」，經員警化名之「
    芽芽」向被告詢價後互留電話聯絡之網頁列印資料（見94年
    度偵字第9093號卷第33頁至第43頁、第58頁至第62頁、第71
    頁至第77頁）在卷可稽，復有扣案之甲基安非他命5 包（驗
    餘總淨重10.9公克）、NOKIA 廠牌行動電話1 具（含門號00
    00000000號SIM 卡1 枚）及臺北市政府警察局鑑驗通知書（
    見95年度偵字第3966號卷第16頁）可資證明，被告自白與事
    實相符，堪予採信，本件事證明確，應依法論科。
二、被告行為後，刑法業於94年2 月2 日經總統以華總一義字第
    09400014901 號令修正公佈，並於95年7 月1 日施行，參酌
    最高法院95年5 月23日刑事庭第8 次會議決議，修正後刑法
    第2 條第1 項之規定，係規範行為後法律變更所生新舊法律
    比較適用之準據法，於刑法施行後，應適用修正後刑法第2
    條第1 項之規定，為「從舊從輕」之比較。另於比較時應就
    罪刑有關之共犯、未遂犯、想像競合犯、牽連犯、連續犯、
    結合犯，以及累犯加重、自首減輕暨其他法定加減原因（如
    身份加減）與加減比例等一切情形，本於統一性及整體性原
    則，綜其全部罪刑之結果而為比較，茲就比較情形分述如下
    ：
    (一)修正前刑法第28條規定：「二人以上共同實施犯罪之行為
      者，皆為正犯。」修正後該條規定為：「二人以上共同實
      行犯罪之行為者，皆為正犯。」已修正限縮於共同實行犯
      罪行為者始成立共同正犯，排除陰謀犯、預備犯共同正犯
      ，自屬行為後法律有變更，而非僅屬文字修正，應有新舊
      法比較適用問題，最高法院97年度臺上字第37號判決參照
      。本件被告甲○○與乙○○間就販賣甲基安非他命未遂之
      犯行，具有犯意聯絡，且被告為實際行為者，依修正前、
      後規定均應論以共同正犯，修正後刑法之規定並未較有利
      於被告。
    (二)修正後刑法第25條、第26條未遂犯之規定部分，就刑法第
      25條第1 項關於「已著手於犯罪行為之實行而不遂者，為
      未遂犯」之規定並未修正，而同條第2 項於修正前之規定
      為：「未遂犯之處罰，以有特別規定者，為限」，修正後
      則為：「未遂犯之處罰，以有特別規定者為限，並得按既
      遂犯之刑減輕之」，另修正前刑法第26條規定：「未遂犯
      之處罰，得按既遂犯之刑減輕之。但其行為不能發生犯罪
      之結果，又無危險者，減輕或免除其刑」，修正後則為：
      「行為不能發生犯罪之結果，又無危險者，不罰」，是除
      不能未遂犯修正為不罰以外，僅2 條文條項之移列。本案
      被告販賣毒品未遂之犯行，其未遂型態既非不能未遂犯，
      則適用修正前刑法第25條、第26條未遂犯之規定，自無不
      利於被告。
    (三)經綜合比較新舊法結果，以行為時法對被告有利，自應依
      刑法第2 條第1 項前段規定，整體適用行為時之修正前刑
      法第28條、第25條第2 項等規定。
三、按所謂販賣行為，祗須以營利之意思而販入或賣出，即足構
    成。倘於有償讓與他人之初，係基於營利之意思，並著手實
    施，而因故無法高於購入原價出售，最後不得不以原價或低
    於原價讓與他人時，仍屬販賣行為，最高法院94年臺上字第
    5317號判決參照。本件被告甲○○於警員詢價前，原已具有
    販賣甲基安非他命之故意，並非警方之「陷害教唆」所致，
    應無礙於被告犯罪故意之認定。又被告甲○○與共犯乙○○
    以其他不明原因販入甲基安非他命後，起意營利而賣出，並
    在網路上兜售，顯已著手於販賣之構成要件行為，僅因誘捕
    之員警實無購買之真意，而未完成賣出行為，應有未遂犯之
    適用。核被告甲○○所為，係犯毒品危害防制條例第4 條第
    6 項、第2 項之販賣第二級毒品未遂罪。被告持有第二級毒
    品之低度行為，為販賣之高度行為所吸收，不另論罪。被告
    甲○○與共犯乙○○間就販賣甲基安非他命未遂之犯行，具
    有犯意聯絡及犯行分擔，應依修正前刑法第28條規定論以共
    同正犯。被告雖已著手販賣行為之實行，惟未生售出之結果
    ，其犯罪尚屬未遂，應依修正前刑法第25條第2 項規定，按
    既遂犯之刑度減輕其刑。爰審酌被告年少失慮，竟意圖營利
    ，利用網際網路販賣第二級毒品，經警誘捕未能完成販賣行
    為，未生實際損害，但行為仍有嚴重危害國民健康之虞，犯
    罪後坦認犯行，深表悔悟，併其生活狀況、品行、智識程度
    等一切情狀，量處如主文所示之刑。
四、扣案之第二級毒品甲基安非他命5 包（驗餘總淨重10.9公克
    ），經鑑驗均呈甲基安非他命反應，有臺北市政府警察局鑑
    驗通知書在卷足憑（見95年度偵字第3966號卷第16頁），依
    法不得持有，不問屬於犯人與否，應依毒品危害防制條例第
    18條第1 項前段規定沒收銷燬之。至扣案盛裝上開毒品所用
    之包裝袋5 只，為被告與共犯所有之物，業據其供明在卷，
    該包裝袋具有防止毒品裸露、散逸及便利攜帶之功能，且既
    與毒品分別鑑秤其重量，與毒品即無難以析離而無法個別宣
    告沒收之情事，且包裝毒品之包裝袋5 只及NOKIA 廠牌行動
    電話1 具（含門號0000000000號SIM 卡壹枚），係供本案犯
    罪所用之物，應依同條例第19條第1 項規定宣告沒收。
五、無罪部分：
    (一)公訴意旨另以：被告甲○○明知海洛因、大麻分別為毒品
      危害防制條例第2 條所規定之第一級、第二級毒品，依法
      不得販賣，竟仍共同基於販賣上揭毒品之犯意聯絡，由甲○○於94年8 月14日晚上6 時45分許，在新竹市○○路「
      逗陣網咖」內連線上網，進入「UT-home 聊天室（北部人
      聊天室）」，以「要粗的～細的～密」為聊天室之暱稱，
      主動向暱稱為「芽芽」之臺北市政府警察局大同分局延平
      派出所網路巡邏員警兜售，嗣於94年8 月18日晚上8 時15
      分許，在臺北市大同區○○○路144 巷口朝代戲院前，為
      警當場查獲甲○○及乙○○，並在乙○○攜帶之黑色手提
      包內扣得海洛因1 小包（淨重0.24公克）、大麻1 小包（
      淨重2.65公克）、電子磅秤1 臺、分裝帶7 只、帳單1 紙
      、摻毒粉用糖粉1 小包，始悉上情，因認被告共同涉犯毒
      品危害防制條例第4 條第1 項之販賣第一級毒品罪嫌。
    (二)按犯罪事實，應依證據認定之，無證據不得認定犯罪事實
      ，不能證明被告犯罪者，應諭知無罪之判決，刑事訴訟法
      第154 條第2 項、第301 條第1 項分別定有明文。次按刑
      事訴訟法所謂認定犯罪事實之證據，係指足以認定被告確
      有犯罪行為之積極證據而言，該項證據自須適合於被告犯
      罪事實之認定，始得採為斷罪資料。如未能發現相當證據
      ，或證據不足以證明，自不能以推測或擬制之方法，以為
      裁判之基礎。又刑事訴訟上證明之資料，無論其為直接或
      間接之證據，均須達於一般之人均不致有所懷疑，而得確
      信其為真實之程度，始得據為有罪之認定，若其關於被告
      是否犯罪之證明未能達此程度，而有合理性懷疑之存在，
      致使無從形成有罪之確信，根據「罪證有疑，利於被告」
      之證據法則，即不得遽為不利於被告之認定，最高法院29
      年上字第3105號、40年臺上字第86號、76年臺上字第4986
      號判例參照。
    (三)公訴人認被告甲○○涉犯毒品危害防制條例第4 條第1 項
      販賣第一級毒品海洛因及同條第2 項販賣第二級毒品大麻
      之罪嫌，無非以被告甲○○在聊天室刊登販賣毒品訊息、
      自共犯乙○○黑色手提包內查獲之扣案物：海洛因1 小包
      （淨重0.24公克）、大麻1 小包（淨重2.65公克）、電子
      磅秤1 臺、分裝帶7 只、帳單1 紙、摻毒粉用糖粉1 小包
      為其主要論據，訊據被告甲○○固不否認上揭扣案物品為
      共犯乙○○所有，惟堅決否認有販賣第一級毒品海洛因及
      第二級毒品大麻未遂之犯行等語。經查：
      １證人即員黃警琦鈞於本院審理時證稱：伊與被告甲○○
        電話聯絡時，除提到要購買甲基安非他命外，並無提到
        其他毒品，亦不記得被告有兜售其他種類之毒品，之所
        以移送被告販賣海洛因、大麻，係憑被告在網路上所寫
        之「粗的、細的」，此外並無其他依據。本件亦未向被
        告購買甲基安非他命以外之毒品等語明確（見本院卷第
        193 頁至第195 頁），而證人即員警丁○○亦於偵查中
        證稱：粗的細的係暗語，細的指海洛因等語（見95年度
        偵字第3966號卷第19頁），是證人等顯係僅憑被告之聊
        天室暱稱，即自行臆測推斷被告有販賣海洛因、大麻之
        意圖與犯行，且參酌被告甲○○與員警丁○○於聊天室
        之談話內容，均未提及細的、海洛因或大麻，亦有上開
        聊天室談話紀錄附卷可稽（見94年度偵字第9093號卷第
        72頁至第77頁），是員警僅憑聊天室之被告暱稱即遽認
        被告有販賣海洛因、大麻之犯行，顯係其個人臆測之詞
        ，且與卷證資料不合，難以採信。
      ２至於公訴人所舉之其餘證據：海洛因1 小包（淨重0.24
        公克）、大麻1 小包（淨重2.65公克）、電子磅秤1 臺
        、分裝帶7 只、帳單1 紙、摻毒粉用糖粉1 小包等扣案
        物，其中公訴人所稱之帳單1 紙（見94年度偵字第9093
        號卷第49頁），因其日期之記載方式為6/26、6/28、6/
        29、7/1 ，是上開帳單應可認定其記載日期係自6 月26
        日至7 月1 日，然年份不詳，而上開帳單所記載之小翔
        、煥成、小真等人，因檢察官並未舉證其等即被告販賣
        海洛因、大麻之對象，且該紙帳單，記載方式十分簡略
        ，例如6/26小翔欠1000已還1000，因檢察官並未舉證上
        開帳單應如何解讀，由上開記載方式，本院無從遽以認
        定上開文字即被告有販買海洛因、大麻予小翔等人之證
        據。又扣案毒品海洛因、大麻、分裝袋、電子磅秤等物
        ，共犯乙○○坦承為其所有，惟辯稱係供給施用毒品所
        用之物，因本案扣得之海洛因1 包僅0.24公克、大麻1
        小包僅2.65公克、扣得之分裝袋僅7 只，其等物品之數
        量均非眾多，用以供共犯乙○○使用並無悖於常情之處
        ，況該等物品僅足證明被告與共犯持有毒品及施用毒品
        之犯行，尚不足進而推論被告與共犯有販賣毒品之嫌疑
        。
      ３綜上所述，公訴人所舉證據，尚不足為被告有罪之積極
        證明，本院無從獲得被告有罪之心證，被告共同販賣海
        洛因、大麻之犯罪尚屬不能證明，惟共同販賣大麻部分
        如成立犯罪，因起訴檢察官認為此部分與上開論罪科刑
        之販賣第二級毒品部分間，有想像競合犯之裁判上一罪
        關係，爰不另為無罪之諭知。而被訴共同販賣第一級毒
        品海洛因部分，自應依前開規定而為被告甲○○無罪之
        判決。
據上論斷，應依刑事訴訟法第299 條第1 項前段、第301 條第1
項，毒品危害防制條例第4 條第6 項、第2 項、第18條第1 項前
段、第19條第1 項，刑法第2 條第1 項前段、第11條、修正前刑
法第28條、第25條第1 項、第2 項，判決如主文。
本案經檢察官吳維雅到庭執行職務。
中    華    民    國    97    年    3     月    24    日
                  刑事第四庭審判長法  官 趙文卿
                                  法  官 洪慕芳
                                  法  官 高雅敏
以上正本證明與原本無異。
如不服本判決，應於收受送達後10日內向本院提出上訴書狀，其
未敘述上訴理由者，應於上訴期間屆滿後20日內向本院補提理由
書狀。
                                  書記官  田瑾俐
中    華    民    國    97    年    6     月    17    日
附錄本案論罪科刑法條：
毒品危害防制條例第4條第2項、第6項
製造、運輸、販賣第二級毒品者，處無期徒刑或7 年以上有期徒
刑，得併科新臺幣7 百萬元以下罰金。
前五項之未遂犯罰之。


司法院資訊處製作；財團法人民間司法改革基金會備份。
